【裁判字號】    92,訴,980
【裁判日期】    921230
【裁判案由】    損害賠償
【裁判全文】
臺灣士林地方法院民事判決                          九十二年度訴字第九八０號
    原      告  甲○○
    被      告  乙○○
右當事人間請求損害賠償事件，本院於九十二年十二月十五日言詞辯論終結，判決如
下：
    主    文
被告應給付原告新台幣陸拾肆萬零壹佰零柒元及自民國九十二年五月二日起至清償日
止，按年息百分之五計算之利息。
原告其餘之訴駁回。
訴訟費用由被告負擔十分之七；餘由原告負擔。
本判決第一項於原告以新台幣貳拾壹萬肆仟元供擔保後，得假執行。
原告其餘假執行之聲請駁回。
    事實及理由
甲、程序方面：
    本件被告，未於言詞辯論期日到場，核無民事訴訟法第三百八十六條各款所列情
    形，爰依原告之聲請，由其一造辯論而為判決。
乙、實體方面：
一、原告起訴主張：
（一）被告於民國（下同）九十一年二月十七日上午九時許，駕駛車牌號碼三Ｎ｜四
      三九號營業小客車，沿台北縣八里鄉○○路○段由五股往八里方向行駛，途經
      台北縣八里鄉○○路○段一四七巷巷口擬左轉時，原應等待巷口龍米路直行方
      向之號誌燈轉為紅燈後，龍米路二段一四七巷向口出入之燈號轉為綠燈時，再
      行左轉（按該處為Ｔ型路口，故該向口之號誌燈乃專為龍米路二段一四七巷之
      出入而設計，必須待龍米路二段直行方向為紅燈，龍米路二段一四七巷之出入
      燈號始轉為綠燈），惟竟違反交通號誌之指示，於龍米路二段直行方向仍為綠
      燈時，闖越紅燈左轉，亦未讓直行於龍米二段之周進成（即原告配偶）所駕駛
      車牌號碼ＩＸ｜八四五五號自用小客車先行，而撞擊周進成之自用小客車，造
      成周進成車內之原告受有下背部及肩部挫傷、第二腰椎壓迫性骨折併神經壓迫
      、前胸挫傷及左腳挫傷並第三四掌骨折等傷害。
（二）本件車禍之發生，係因被告不遵守燈光號誌而闖越紅燈，及未讓幹道車先行之
      駕駛行為，已違反道路交通安全規則第一百零二條第一、二款規定，且被告對
      此並非不能遵守或不能注意，其過失責任至明，故對本件車禍之發生，應負全
      部之過失責任。
（三）依民法第一百八十四條規定：「因故意或過失，不法侵害他人之權利者，負損
      害賠償責任。」，同法第一百九十五條規定：「不法侵害他人身體、健康、名
      譽或自由者，被害人雖非財產上之損害，亦得請求賠償相當之金額。」，原告
      因被告之侵權行為而受有損害，請求賠償如下：
  １、醫療費用計三萬八千九百七十元：原告受傷害，至九十二年七月間，先後至淡
      水馬階紀念醫院、台北市立中醫醫院、財團法人振興復健醫學中心、賴建宏骨
      科診所、漢方中醫診所等處醫療、復建，另服食中藥及推拿，又九十一年二月
      二十日至二月二十八日於淡水馬偕紀念醫院住院時支出看護費用九千元，爰請
      求醫療費用三萬八千九百七十元。
  ２、計程車資六萬五千七百元：原告自九十一年二月十七日受傷，因脊椎骨折等傷
      勢需長時間至醫院、診所復健治療，需搭乘計程車，至九十二年七月底，共計
      七十三週，每週二次，以一趟四百五十元計算（依原告住所至較近之三重市賴
      建宏骨科之路程計算），總計支出計程車資六萬五千七百元。
  ３、工作損失六十一萬四千元：原告於受傷前，在市場固定攤位，經營服飾販賣為
      業，自本件車禍中受傷後，因需長期復健及身體無法負荷之因素，無法工作，
      乃將服飾攤位之營業結束，原告受傷前每月淨收入約四萬二千元，爰請求自九
      十一年三月至九十二年七月（十七個月）之工作損失六十一萬四千元。
  ４、精神慰撫金二十萬元：原告因被告之侵權行為而受有多處挫傷、骨折等傷害，
      甚至因第二腰椎壓迫性骨折併神經壓迫而需接受長期間之復健治療，以致原告
      之日常生活多所不便，包括最簡單之穿衣、洗滌等均需仰賴他人照料，目前右
      手仍呈現痲痹狀態，原告精神上所受痛苦實非健康之人所能想像，爰請求被告
      給付二十萬元以供慰藉。
（四）並聲明：
  １、被告應給付原告九十萬八千六百二十元，及自起訴狀繕本送達翌日起至清償日
      止，按年利率百分之五計算之利息；
  ２、願供擔保請准宣告假執行。
二、被告未於言詞辯論期日到場，亦未提出書狀作何聲明或陳述。
三、原告主張被告於九十一年二月十七日上午九時許，駕駛車號三Ｎ｜四三九號營業
    小客車，沿台北縣八里鄉○○路○段由五股往八里方向行駛，途經龍米路二段一
    四七巷巷口擬左轉，於龍米路二段直行方向仍為綠燈時，未讓直行於龍米二段、
    由周進成所駕駛車號ＩＸ｜八四五五號自用小客車先行，而撞擊周進成駕駛之自
    用小客車，造成周進成車內搭載之原告，受有下背部及肩部挫傷、第二腰椎壓迫
    性骨折併神經壓迫、前胸挫傷及左腳挫傷並第三四掌骨折等傷害之事實，業據其
    提出龍源派出所道路交通事故調查報告表、淡水馬偕紀念醫院診斷證明書等影本
    為證，而被告因上開行為，業經本院刑事庭以其觸犯業務過失傷害罪，判處有期
    徒刑四月確定，亦經本院調閱九十二年度交易字第一六號刑事案卷查證明確，被
    告未於言詞辯論期日到場，亦未提出書狀作何聲明或陳述，依上開證據，堪認原
    告之主張為真正。
四、按，汽車行駛至交岔路口，轉彎車應讓直行車先行，交通安全規則第一百零二條
    第一項第六款定有明文，被告駕車自應注意上開交通安全規範，且依當時情形，
    其並無不能注意之情事，其疏未注意，貿然左轉，以致肇事，致原告受傷，被告
    就本件車禍之發生，自有過失甚明。至於被原告主張被告對本件車禍之發生，應
    負應負全部之過失責任乙節，經查，本件原告之配偶周進成駕駛ＩＸ｜八四五五
    號自用小客車，行經上開肇事路段路口時，亦有疏未遵守道路交通安全規則第七
    十四條第三項規定，未注意車前住況，並隨時採取必要安全措施之過失，且為本
    件肇事之次要原因，有附於上開刑事案卷台灣省台北縣區車輛行車事故鑑定委員
    會北鑑字第九一０三０一之一號鑑定意見書可參，且綜酌車禍發生之情狀，本院
    認其過失比例應為十分之二，而被告之過失比例應為十之八，附此敘明。
五、再按，因故意或過失，不法侵害他人之權利者，負損害賠償責任。又，不法侵害
    他人之身體或健康者，對於被害人因此喪失或減少勞動能力，或增加生活上之需
    要時，應負損害賠償責任。不法侵害他人之身體、健康、名譽、自由、信用、隱
    私、貞操，或不法侵害其他人格法益而情節重大者，被害人雖非財產上之損害，
    亦得請求賠償相當之金額。民法第一百八十四條第一項前段、第一百九十三條第
    一項、第一百九十五條第一項前段分別定有明文。本件被告駕車過失肇事，致原
    告受有上開傷害，自構成侵權行為，對於原告因而所受之損害，自應負賠償責任
    。茲原告請求被告賠償之金額，應否准許，分述如下：
（一）醫療費部份：原告主張其受傷後，至九十二年七月間，先後至淡水馬階紀念醫
      院、台北市立中醫醫院、財團法人振興復健醫學中心、賴建宏骨科診所、漢方
      中醫診所等處醫療、復建，另服食中藥及推拿，支出醫療費用乙節，經核，其
      中先後至上開醫院、診所醫療、復建，支出費用一萬六千三百三十二元部份，
      依原告受傷狀況及各收據所載醫療費別，堪認屬治療上之必要費用，應由被告
      賠償。至於其餘服食中藥、推拿部份，未經提出醫師處方，且無單據，難認係
      醫療上之必要費用，自難准許。
（二）增加生活上需要部份：
  １、原告主張其於九十一年二月二十日至二月二十八日，在淡水馬偕紀念醫院住院
      時支出看護費用九千元等語，並提出收據一份為憑，堪認屬實，該部份費用應
      屬增加生活上需要之支出，自得請求被告賠償。原告雖誤以該部份支出屬醫療
      費用，惟尚不影響其得請求賠償之權利。
  ２、原告另主張其因上開傷害，長期間至醫院診所復建治療，須搭計程車，自其受
      傷，至九十二年七月底，共計七十三週，每週二次，總計支出計程車資六萬五
      千七百元云云。查，以原告所提出淡水馬偕紀念醫院、賴建宏骨科診所及台灣
      大學醫學院附設醫院分別出具之診斷證明書所示原告傷害情形，原告主張其至
      醫院、診所復建治療，有搭乘計程車之必要乙節，堪認屬實，是其支出之必要
      車資，應屬增加生活上需要之費用無訛。而原告雖主張其搭車次數應以七十三
      週、每週二次計算，惟以原告所提出前述各醫院、診所之醫療單據所示，上開
      期間，其實際需搭乘計程車看診、復建之次數共計應為二十八次，自應以實際
      搭乘次數計算。又計算車資之標準，原告主張以其住所至較近之三重市賴建宏
      骨科之路程、一趟四百五十元計算，被告並未提出爭執，堪認合理。則以上述
      標準計算結果，原告主張之計程車資應以二萬五千二百元之範圍為必要之支出
      ，逾此數額部份，即無所據。
（三）工作損害失部分：原告主張其於受傷前，在市場固定攤位，經營服飾販賣為業
      ，因本件車禍受傷後，因須長期復建及身體無法負荷，乃將原從事之服飾攤位
      結束，其自九十一年三月起至九十二年七月間（十七個月）受有工作損失等語
      。查，原告主張其於受傷前，在從事市場攤位服飾販賣工作乙節，業據提出進
      貨估價單、客戶對帳明細單、帳本為證，堪信屬實。而原告主張因本件車禍於
      上開期間無法工作部份，經核，原告因本件車禍受傷後，於九十一年二月十七
      日至淡水馬偕紀念醫院急診治療，於九十一年二月二十日回診即於當日住院，
      至九十一年二月二十八日出院，同年三月四日起於該院神經外科追蹤治療，嗣
      並陸續分別於前述之醫療院所治療、復建，有上開診斷證明書及醫療單據可憑
      。而原告自淡水馬偕紀念醫院出院後，至九十二年七月九日間，在該院神經外
      科門診追蹤治療，期間仍有腰痠背痛及須背架穿戴固定保護等狀況，有該醫院
      九十二年九月三十日馬院醫外字第九二二九六九號函在卷可參，綜酌原告受傷
      後之情狀，其主張至九十二年七月間無法工作受有損失乙節，應堪憑採。至於
      計算工作收入所得之數額，原告主張其受傷前每月淨收入約四萬二千元，雖提
      出其自行記帳之帳本為據，然此係其自行製作之記錄，尚不足作為認定其確實
      收入之憑證，而以原告受傷時係四十一歲，及前述從事工作性質，本院認應以
      其受傷時九十一年間台灣地區每人平均國民所得為計算其工作收入之依據標準
      ，較屬合理，而九十一年間平均每人國民年所得為四十萬二千零七十七元，有
      國民所得統計資料在卷可參，據此計算，平均每人每月國民所得金額為三萬三
      千五百零六元（小數點以下四捨五入），依上述標準，原告得請求上開期間之
      工作損失，應為五十六萬九千六百零二元（33506x17=569602），逾此金額部
      份，即不應准許。
（四）精神慰藉金部分：查原告因本件車禍，受有上開傷害，並須長期間門診、復建
      治療，衡情，自受有肉體及精神上相當之痛苦，而原告現為四十三歲之齡，係
      高職畢業，原經營服飾業工作，目前經濟狀況非甚佳，業據原告陳明在卷，被
      告則為職業小客車駕駛，亦為四十三歲之齡，有上開刑事案卷可稽，本院綜酌
      原告所受傷害情狀、兩造身分、地位、經濟狀況等一切情狀，認原告請求慰撫
      金二十萬元，尚嫌過高，應予核減為十八萬元，較為妥適，逾此數額之請求，
      則無理由。
（五）綜上所述，原告得主張之損害金額共計應為八十萬零一百三十四元（16332+
      9000+25200+569602+180000=800134 ）。惟另按，損害之發生或擴大，被害人
      與有過失者，法院得減輕賠償金額，或免除之。該項規定，於被害人之代理人
      或使用人與有過失者，準用之。民法第二百十七條第一項、第三項定有明文。
      又，「駕駛機車有過失致坐於後座之人被他人駕駛之車撞死者，後座之人係因
      藉駕駛人載送而擴大其活動範圍，駕駛人為之駕駛機車，應認係後座之人之使
      用人，原審類推適用民法第二百二十四條規定依同法第二百十七條第一項規定
      ，減輕被上訴人之賠償金額，並無不合。」，亦有最高法院七十四年台上字第
      一一七０號判例足資參酌。本件原告係搭乘其配偶周進成所駕駛汽車而發生本
      件車禍，駕駛人周進成應認係原告之使用人，而周進成於本件車禍之發生，與
      有過失，其過失比例為十分之二，已如前述，依民法第二百十七條第三項規定
      ，自應準用同條第一項之規定。準此，以上開原告得主張之損害金額，按過失
      比例核算減輕結果，原告得請求被告賠償之金額，應為六十四萬零一百零七元
      （800134x8/10=640107，小數點以下四捨五入）。
六、從而，原告本於侵權行為法律關係，請求被告給付六十四萬零一百零七元，及自
    起訴狀繕本送達被告翌日、即九十二年五月二日起至清償日止，按年息百分之五
    計算之利息，為有理由，應予駁回。逾此範圍之請求則無理由，應予駁回。
七、原告陳明願供擔保，聲請宣告假執行，經核其勝訴部份，並無不合，爰酌定相當
    擔保金額准許之；其餘假執行之聲請，則因訴之駁回而失所附麗，應予駁回。
八、據上結論，本件原告之訴為一部有理由，一部無理由，依民事訴訟法第三百八十
    五條第一項前段、第七十八條、第八十五條第二項，第三百九十條第二項，判決
    如主文。
中      華      民      國    九十二    年     十二     月     三十     日
                                        台灣士林地方法院民事第二庭
                                            法      官  施月燿
右為正本係照原本作成。
如對本判決上訴須於判決送達後廿日內向本院提出上訴狀。
中      華      民      國    九十三    年      一      月      五      日
                                            法院書記官  謝文傑


司法院資訊處製作；財團法人民間司法改革基金會備份。
